臺灣臺中地方法院交通事件裁定　　　100年度交聲字第429號
原處分機關　交通部公路總局臺中區監理所臺中市監理站
異議人即
受處分人　　江苑如
送達代收人　林玉霞
上列異議人即受處分人因違反道路交通管理處罰條例案件，對於
交通部公路總局臺中區監理所臺中市監理站於民國100年1月28日
所為之處分（裁監稽違字第裁61-GF0000000號裁決書）聲明異議
，本院裁定如下：
    主    文
原處分撤銷。
江苑如不罰。
    理    由
一、原處分機關意旨略以：受處分人即異議人江苑如（下稱受處
    分人）騎乘車牌號碼515-ELK號重機車，於民國99年12月13
    日21時25分許，在臺中市○○路、中華路與柳川西路口處，
    因「闖紅燈直行（柳川西）」違規，經臺中市警察局第一分
    局西區派出所員警依違反道路交通管理處罰條例第53條第1
    項規定當場舉發。受處分人於期限內到案，經該站函查原舉
    發機關調查結果，仍認受處分人違規事實屬實，遂於100年1
    月28日以裁監稽違字第裁61-GF0000000號裁決書，裁處罰鍰
    新臺幣（下同）1800元整，並記違規點數3點，逾期則依裁
    決書處罰主文裁處等語。
二、聲明異議意旨略以：伊係由中華路往柳川西路行駛，當時中
    華路與柳川西路均為綠燈，所以伊沒有闖紅燈之違規，是因
    為舉發員警告知伊看錯交通號誌而誤為簽名，爰此提出聲明
    異議等語。
三、按犯罪事實應依證據認定，無證據不得認定其犯罪事實；又
    不能證明被告犯罪者，應諭知無罪之判決，刑事訴訟法第15
    4條第2項、第301條第1項分別定有明文。法院受理交通事件
    ，準用刑事訴訟法之規定，道路交通管理處罰條例第89條前
    段亦定有明文，且認定不利於被告之事實須依積極證據，苟
    積極證據不足為不利於被告事實之認定時，即應為有利於被
    告之認定（最高法院30年臺上字第816號判例參照），又參
    酌最高法院76年臺上字第4986號判例「認定犯罪事實所憑之
    證據，雖不以直接證據為限，間接證據亦包括在內，然而無
    論直接證據或間接證據，其為訴訟上之證明，須於通常一般
    之人均不致有所懷疑，而得確得其為真實之程度者，始得據
    為有罪之認定，倘其證明尚末達到此一程度，而有合理之懷
    疑存在而無從使事實審法院得有罪之確信時，即應由法院為
    諭知被告無罪之判決」意旨，於法院審理行為人違反道路交
    通管理處罰條例案件時，當有其適用；故法院於審理行為人
    違反道路交通管理處罰條例案件，當踐行完畢調查證據之程
    序後，為事實之認定時，如就原處分機關所認定之行為人違
    規之事實仍有合理之訴訟上懷疑，而無法百分之百確信行為
    人確有該當於道路交通管理處罰條例各該處罰條文之構成事
    件事實時，即應依訴訟上之待證事實「倘有懷疑，則從被告
    之利益作解釋」之證據法則，作對受處分人有利之認定。
四、本件原處分機關認受處分人於99年12月13日21時25分許，在
    臺中市○○路、中華路與柳川西路口處，有中華路直行柳川
    西路闖紅燈之違規乙節，無非係以證人即本件舉發之員警陳
    博強於上開路段執行勤務時，親眼目睹違規經過為其主要依
    據。然查：
(一)、受處分人確實於前揭時間，騎乘車牌號碼515-ELK號機車沿
    中華路行經與柳川西路及四維路之交岔路口（該路口為五岔
    路口），於穿越路口後在柳川西路經警攔停舉發等情，此為
    受處分人坦承在案，且經證人即本件舉發員警陳博強於本院
    訊問時證述明確，復有證人陳博強所制作之現場圖附卷可佐
    。
(二)、證人陳博強於本院訊問時，就其如何認定受處分人闖越紅燈
    乙節結證稱：當時伊與另名員警余東燦在柳川西路與自立街
    口處執行交通稽查勤務，伊看到柳川西路路口之燈號為綠燈
    （指卷附現場圖標示之號誌），依此認定中華路路口應為
    紅燈時（參卷附現場圖標示之號誌），受處分人騎乘機車
    沿中華路穿越路口駛來，確實屬於闖越紅燈之違規行為無誤
    等語。嗣經受處分人依據證人陳博強當時攔停所在位置，質
    疑證人陳博強根本無法看到上開現場圖標示之號誌時，證
    人陳博強則證稱：伊所見之柳川西路路口號誌，應指現場圖
    標示-2之燈號等語（以上均見本院100年2月25日訊問筆錄
    ），顯見證人陳博強於舉發當時並未親眼見到中華路路口號
    誌為紅燈，且對於當時係見到現場圖標示-2或之燈號為
    綠燈，並據以判斷中華路路口為紅燈等情，證述前後不一。
(三)、另觀以現場圖所標示之燈號變化情形，在卷附現場圖編號三
    即中華路路口交通號誌顯示為綠燈時（參卷附現場圖標示
    之號誌），柳川西路現場圖標示所示之燈號為紅燈、標示
    -1、-2之燈號則為綠燈，故本院依此訊問證人陳博強是
    否可能係受處分人於中華路路口號誌顯示為綠燈、柳川西路
    編號-2之燈號也是顯示綠燈時通過路口，證人陳博強證稱
    ：當時是看到四維街路口之號誌為綠燈，不論是中華路或柳
    川西路均為紅燈等詞，核其證述內容前後矛盾，經本院質疑
    何以有此不一致之情形時，證人陳博強證述，當時確實是依
    柳川西路現場圖編號-2之燈號顯示為綠燈時判斷中華路路
    口一定是紅燈，執勤當時站立之位置看不到柳川西路現場圖
    編號之號誌等詞（見本院100年2月25日訊問筆錄），顯見
    依證人陳博強當時執勤之地點，並無法清楚判斷中華路號誌
    變化之情形，亦無法排除受處分人係在中華路路口顯示為綠
    燈時通過該路口之可能性。是本院尚難據此認定受處分人確
    有前述違規事實，且復查無其他積極證據足以證明受處分人
    確有於前揭時間、地點闖紅燈違規之事實，揆諸上開說明，
    即應為有利受處分人之認定。
(四)、綜上所述，本案證據尚有不足，原處分機關遽予裁罰，尚未
    有洽，本院認本件異議為有理由，爰撤銷原處分並另為受處
    分人不罰之諭知。
據上論斷，應依道路交通管理處罰條例第87條第2項，道路交通
事件處理辦法第19條前段，裁定如主文。
中    華    民    國    100    年    3    月    14    日
                        臺灣臺中地方法院交通法庭
                            法  官  劉麗瑛
以上正本證明與原本無異。
如不服本裁定，應於收受送達後5日內向本院提出抗告狀。（應
附繕本）
                            書記官  王玟
中    華    民    國    100    年    3    月    14    日